【裁判字號】    97,易,948
【裁判日期】    980122
【裁判案由】    傷害
【裁判全文】
臺灣雲林地方法院刑事判決               97年度易字第948號
公  訴  人  臺灣雲林地方法院檢察署檢察官
被      告  甲○○
上列被告因傷害案件，經檢察官提起公訴 （97年度偵字第5237號
），本院判決如下：
    主  文
甲○○傷害人之身體，處有期徒刑貳月，如易科罰金，以新臺幣
壹仟元折算壹日。
    事  實
一、甲○○與丙○○○所耕種之農田係相互比鄰，於民國97年7
    月21日16時許，在雲林縣虎尾鎮○○里○○○段787 地號即
    丙○○○所耕種之農田處，雙方因農田灌溉糾紛發生口角爭
    執後，甲○○竟基於傷害人身體之犯意，徒手毆打丙○○○
    之右臉部靠近眼睛與鼻子部位，致丙○○○受有右鼻樑擦傷
    及右臉臉頰右眼窩周圍挫傷等傷害。
二、案經丙○○○告訴臺灣雲林地方法院檢察署檢察官偵查起訴
    。
    理  由
一、關於證據能力部分：
  (一)按被告以外之人於審判外之言詞或書面陳述，除法律有規定
    者外，不得作為證據，刑事訴訟法第159 條第1 項定有明文
    。惟被告以外之人於偵查中向檢察官所為之陳述，除顯有不
    可信之情況者外，得為證據；被告以外之人於審判外之陳述
    ，雖不符刑事訴訟法第159 條之1 至第159 條之4 規定得為
    證據之情形，而經當事人於審判程序同意作為證據，法院審
    酌該言詞陳述或書面陳述作成時之情況，認為適當者，亦得
    為證據，刑事訴訟法第159 條之1 第2 項及第159 條之5 第
    1 項分別定有明定。
  (二)經查證人即告訴人丙○○○於偵查中之陳述、國立臺灣大學
    醫學院附設醫院（下稱臺大醫院雲林分院）第0000000 號診
    斷證明書、雲醫診字第10676 號診斷證明書、急診護理紀錄
    、急診病歷各1 份，雖均屬被告以外之人於審判外之言詞或
    書面陳述，然經被告與檢察官同意作為證據使用，復經本院
    審酌該言詞或書面陳述作成時之情況，亦無不當或有何顯不
    可信之情形，依上規定，應認具有證據能力，得作為本件證
    據使用。
二、訊據被告甲○○固承認當天確實有在上開時間、地點，與告
    訴人丙○○○發生口角之事實，惟矢口否認有何傷害犯行，
    並辯稱：當天伊並未動手傷害告訴人，是告訴人要拿竹竿打
    伊，但是告訴人自己跌倒受傷云云。經查：
  (一)被告甲○○於97年7 月21日16時許，在雲林縣虎尾鎮○○里
    ○○○段787 地號即其與告訴人丙○○○所耕種之農田處，
    有與告訴人丙○○○發生口角之事實，經被告所承認；又被
    告徒手毆打告訴人右臉部位，業據告訴人丙○○○於97年8
    月1 日偵訊時指述甚詳（見乙○97年偵字第5237號卷，下稱
    偵卷(一)第3 頁至第4 頁），而告訴人之右眼窩部分及右鼻梁
    、臉頰部位確實受有擦傷、挫傷等傷勢，亦與告訴人丙○○
    ○當天「18時01分許」到臺大醫院雲林分院急診時，該院急
    診護理紀錄、急診病歷資料、診斷證明書所載之受傷情況相
    符，此有臺大醫院雲林分院0000000 號診斷證明書、雲醫診
    字第10676 號診斷證明書、急診護理紀錄、急診病歷各1 份
    ，及有急診病歷上拍立得所拍下之傷勢照片1 張及案發後數
    天內之傷勢照片3 張（見偵卷(一)第5 頁至第9 頁背面、第12
    、13頁）可資佐證，應堪信為真實。
  (二)被告雖辯稱：當天沒有打告訴人，是告訴人丙○○○要拿竹
    竿打伊而跌倒受傷云云。然查：
    1.觀諸台大醫院雲林分院0000000 號診斷證明書所載：「診
      斷：鼻梁擦傷，臉頰眼窩周圍挫傷。」及雲醫診字第
      10676 號診斷證明書所載：「病名：右眼及周圍挫傷。」
      及急診病歷上拍立得所拍下之傷勢照片1 張及案發後數天
      內之傷勢照片3 張（見偵卷(一)第5 、6 頁、第9 頁正面、
      第12、13頁），核與告訴人所稱遭被告毆擊方式所生之傷
      害部位相符，且觀告訴人受傷之部位，係臉頰較凹陷處之
      相當接近右眼眼頭內側，及右臉鼻梁右側的部分，又急診
      病歷上拍立得所拍照片，告訴人右臉明顯浮腫，到案發後
      2 至3 日之照片，仍明顯可見右眼內側眼頭部分及鼻梁部
      位受傷情況。種種事證綜合觀察後，顯然告訴人是遭外力
      就特定部位加以撞擊，而非通常摔倒會撞及臉部較凸起的
      臉頰、鼻尖、顴骨、額頭等處，並造成大面積之傷害。因
      此，難以想像告訴人會僅因單純跌倒，造成上開右眼內側
      及周圍挫傷等傷勢。益徵告訴人所受上開傷勢，當係被告
      徒手毆打所致，應無疑義。
    2.另依據告訴人丙○○○於97年8 月1 日偵訊時指稱：「當
      時他看到我就叫我過去，我不曉得他要做何事，我過去後
      ，他就說我的水淹到他的田裡，就罵我幹你娘機歪，我就
      說要幹的話，就要去墳墓裡，他就一手拉住我胸口的衣服
      ，一手就打我的右眼，當時我就頭暈了，他又推我一把，
      我就跌坐在地，等我眼睛張開時，有看他手裡拿一個大小
      如同鵝蛋的石頭，當時我想拿我旁邊的一枝竹子，他有看
      見，他就拿起石頭跟我嗆聲，說如果我敢拿竹子打他，他
      就要用石頭把我丟死在現場。」等語（見偵卷(一)第3 頁）
      ，顯見是被告動手打人之後，告訴人才因此頭暈跌坐，且
      係被告打人之後，告訴人方才拿起旁邊竹竿，故被告所稱
      是告訴人要拿竹竿打人，自己跌倒受傷云云，並不足採。
      從而，本件事證明確，被告犯行洵堪認定。
三、核被告所為，係犯刑法第277 條第1 項之傷害罪。爰審酌被
    告並無構成累犯之前科紀錄，此有臺灣高等法院被告前案紀
    錄表1 份附卷足憑，雖因細故與鄰地告訴人丙○○○發生衝
    突，造成丙○○○上開傷害，又被告事後否認犯行，飾詞狡
    辯，顯無悔意，迄今未能與告訴人丙○○○達成和解，獲得
    告訴人之諒解等一切情狀，量處如主文所示之刑，並諭知易
    科罰金之折算標準。
四、據上論斷，應依刑事訴訟法第299 條第1 項前段，刑法第
    277 條第1 項、第41條第1 項前段，刑法施行法第1 條之1
    ，判決如主文。
本案經檢察官郭俊男到庭執行職務
中    華    民    國    98    年    1     月    22    日
            刑事第三庭    審判長法  官   林輝煌
                                法  官   李貞瑩
                                法  官   蕭雅毓
以上正本證明與原本無異。
如不服本判決應於收受判決後10日內向本院提出上訴書狀，並應
敘述具體理由；其未敘述上訴理由者，應於上訴期間屆滿後20日
內向本院補提理由書（均須按他造當事人之人數附繕本）。「切
勿逕送上級法院」。
                                書記官   鍾宜津
中    華    民    國    98    年    1     月    22    日
附錄本案論罪科刑法條全文：
中華民國刑法第277條（普通傷害罪）
傷害人之身體或健康者，處3 年以下有期徒刑、拘役或1 千元以
下罰金。
犯前項之罪因而致人於死者，處無期徒刑或7 年以上有期徒刑；
致重傷者，處3 年以上10年以下有期徒刑。


司法院資訊處製作；財團法人民間司法改革基金會備份。
